臺灣臺北地方法院刑事判決　　　　　　　　　　　　九十一年度易字第一二號
　　公　訴　人　臺灣臺北地方法院檢察署檢察官
　　被　　　告　乙○○
右列被告因偽造文書案件，經檢察官聲請簡易判決處刑（九十年度偵緝字第一三五三
號），本院簡易庭認應適用通常程序，移由本院審理，本院判決如左：
    主  文
乙○○明知為不實之事項，而使公務員登載於職務上所掌之公文書，足以生損害於公
眾及他人，累犯，處有期徒刑肆月，如易科罰金，以佰元折算壹日。
    事  實
一、乙○○（原名黃麗珠，前於民國八十八年五月間更名）曾於八十二、八十三年間
    因詐欺、偽造文書案件，先後經台灣士林地方法院及本院判處有期徒刑八月、五
    月，嗣經本院以八十七年度聲字第七九六號裁定合併應執行有期徒刑一年，甫於
    八十七年十二月十七日執行完畢。詎不知悛悔，復於八十九年十月六日，明知信
    託登記於其名下之臺北市○○區○○段三小段第00000－000建號，門牌
    號碼臺北市○○○路四一五巷一七六號三樓房屋之建物所有權狀（權狀字號：八
    九北松字第○○七二二三號）及坐落之臺北市○○區○○段三小段地號○一二五
    —○○○○號土地之土地所有權狀（權狀字號：八九北松字第○一○六三五號）
    ，係其於同年六月中旬交付予該房屋及土地之原所有人劉巧蘭之女甲○○，並未
    遺失者，竟利用其不知情之員工林慶興，向臺北市松山地政事務所提出切結書、
    該所土地暨建築改良物逕為變更登記申請書、土地登記申請書等文件，表明前開
    建物及土地之所有權狀均已於同年十月六日遺失，使臺北市松山地政事務所之承
    辦人員將此不實之事項，登載於職務上所掌管之公文書即滅失書狀清冊內，並據
    此於同年十一月十一日公告後於同年月十三日補發給乙○○前開房屋之建物所有
    權狀（權狀字號：八九北松字第○一四八四三號）及土地之土地所有權狀（權狀
    字號：八九北松字第０二二二一六號），足以生損害於地政機關對建物及土地所
    有權狀管理核發之正確性及甲○○持管前開權狀之正當性。
二、案經甲○○告發由臺北市政府警察局信義分局報請臺灣臺北地方法院檢察署檢察
    官偵查而聲請簡易判決處刑後移由本院依通常程序審理。
    理  由
一、訊據被告乙○○對右揭事實均坦承不諱，核與告發人甲○○、證人林慶興分別於
    警詢及檢察官偵查時指證情節（甲○○部分見九十年度偵字第九四七九號卷第三
    頁、第三十二頁至第三十六頁、第七十六頁；林慶興部分見前開第九四七九號偵
    卷第八十六頁）相符，並有臺北市松山地政事務所九十年五月二十二日北市松地
    三字第九○六○七二一一○○號函附之同所八十九年十月十一日北市松地一字第
    八九六一六八八七○○號公告、滅失書狀清冊、臺北市松山地政事務所土地暨建
    築改良物逕為變更登記申請書、土地登記申請書、切結書、印鑑證明（見前開第
    九四七九號偵卷第五十六頁至第六十六頁）及八十九年六月一日、同年十一月十
    三日核發之建物及土地所有權狀各兩件等影本（見前開第九四七九號偵卷第七十
    八頁至第七十九頁、九十年度偵緝字第一三五三號卷第二十三頁至第二十四頁）
    在卷可稽，足認被告自白核與事實相符。雖告發人甲○○就前開房地之買賣移轉
    ，指訴係被告施用詐術所致（此部分業據檢察官另為不起訴處分，見前開第一三
    五三號偵緝卷第六十頁至第六十一頁），實則兩人係為達貸款之目的而移轉房地
    ，並無買賣之真意等語；然渠兩人就前開房地之移轉，係告發人得該房地原所有
    權人即其母劉巧蘭之授權處理買賣移轉及貸款相關事宜，再與被告簽立切結書約
    定信託移轉，嗣被告因信託登記為所有權人後，並確有持該房地向銀行貸款，貸
    得款項於清償原欠債務並扣除傭金、費用後，餘額已交付告發人等情，業據告發
    人甲○○、證人洪文峰分別於警詢及檢察官偵查時指證（甲○○部分見前開檢警
    偵查筆錄；洪文峰部分見前開第九四七九號偵卷第五頁、第五十一頁）無訛，並
    有劉巧蘭出具之授權書兩份、被告與劉巧蘭授權代理之告發人所簽切結書、土地
    暨建築改良物買賣所有權移轉契約書及台北市稅捐稽徵處八十九年度契稅繳款書
    、台北市建物暨土地登記謄本、安泰商業銀行匯款委託書、被告之安泰商業銀行
    松山分行綜合存款存摺明細等影本（見前開第九四七九號偵卷第八十一頁至第八
    十二頁、第三十九頁、第十一頁至第十四頁、第二十四頁至第二十七頁、第四十
    一頁及前開第一三五三號偵緝卷第二十八頁至第三十二頁）在卷可稽，足見前開
    房地之移轉，確係基於被告與代理劉巧蘭之告發人甲○○間所為信託約定而為移
    轉，縱渠二人間所為買賣之約定，並非真正，但該房地之移轉，係基於渠等間約
    定之信託法律關係而來，是就該房地之移轉登記而言，既係依渠等間信託之法律
    關係而移轉信託財產之登記，地政機關因此形式審查准為變更所有人之登記，無
    礙於前開房地即信託財產確有變更所有人名義之真實性，尚難認已足以生損害於
    同意信託財產移轉登記之委託人或地政機關對所有權人名義變更登記等地政管理
    之正確性（司法院〈80〉廳刑一字第五六二號函同此見解，見刑事法律問題研究
    第七輯第一○六頁至第一○八頁），此部分即難另依使公務員登載不實罪責相繩
    ，附此敘明。綜前所述，本件事證明確，被告犯行堪以認定。
二、核被告所為，係犯刑法第二百十四條之使公務員登載不實罪。被告利用其不知情
    之員工林慶興持申請書等相關文件向台北市松山地政事務所辦理遺失補發手續，
    致該管公務員將此不實事項登載於職務上掌管之公文書即滅失書狀清冊內並公告
    ，係屬間接正犯。查被告有事實欄所載之犯罪科刑執行情形，有台灣高等法院檢
    察署刑案紀錄簡覆表及本院查詢其個人姓名更改資料結果電腦報表在卷可按，其
    於八十七年十二月十七日執行完畢後，五年以內再犯本件有期徒刑以上之罪，為
    累犯，應依法加重其刑。爰審酌被告之犯罪動機、目的、手段、犯罪後坦白承認
    後之態度等一切情狀，量處如主文所示之刑；另刑法第四十一條，於本件八十九
    年十月六日犯行後業經修正，並經總統於九十年一月十日公布，同年月十二日生
    效，得易科罰金之罪，由犯最重本刑為三年以下有期徒刑以下之刑之罪，修正為
    犯最重本刑五年以下有期徒刑以下之刑之罪，然易科罰金事項，係關於執行之事
    項，與罪刑之輕重問題無涉，自應尊重制定新法之精神，一律適用新法，不生新
    舊法律適用之比較問題（最高法院二十四年七月一日民刑庭總會決議、最高法院
    二十九年上字第五二五號判例意旨參照），爰並諭知易科罰金之折算標準。至於
    被告前開補發之建物所有權狀（權狀字號：八九北松字第○一四八四三號）及土
    地所有權狀（權狀字號：八九北松字第０二二二一六號），雖係被告所有因犯罪
    所得之物，然未扣案，不能證明現尚存在，爰不另為沒收之諭知，附此敘明。
據上論斷，應依刑事訴訟法第四百五十二條、第二百九十九條第一項前段，刑法第二
百十四條、第四十七條、第四十一條第一項前段、罰金罰鍰提高標準條例第一條前段
、第二條，判決如主文。
本案經檢察官楊朝森到庭執行職務
中      華      民      國    九十一    年      九      月     十二     日
                                      臺灣臺北地方法院刑事第三庭
                                          法  官  劉  台  安
右正本證明與原本無異。
如不服本判決，應於判決送達後十日內，向本院提出上訴狀。
                                          書記官  張  汝  琪
中      華      民      國    九十一    年      九      月     十八     日
附錄本案論罪科刑法條全文
刑法第二百十四條
明知為不實之事項，而使公務員登載於職務上所掌之公文書，足以生損害於公眾或他
人者，處三年以下有期徒刑、拘役或五百元以下罰金。
